臺灣高等法院刑事判決　　　　　　　　96年度上訴字第1038號
上　訴　人　臺灣臺北地方法院檢察署檢察官
被　　　告　甲○○
選任辯護人　扶助律師：史奎謙律師
上列上訴人因被告毒品危害防制條例案件，不服臺灣臺北地方法
院95年度訴字第1022號，中華民國96年1 月31日第一審判決（起
訴案號：臺灣臺北地方法院檢察署95年度偵字第12889 號），提
起上訴，本院判決如下：
    主  文
原判決撤銷。
甲○○轉讓第二級毒品，處有期徒刑壹年，併科罰金新臺幣貳拾
萬元，罰金如易服勞役，以新台幣參仟元折算壹日。
扣案之第二級毒品，沒收銷燬之。
    事  實
一、甲○○甲○○明知MDA（3,4-亞甲基雙氧安非他命，3,4-Met
    hylene dioxyanphetamine，起訴書誤為 MDMA）業經公告列
    為毒品危害防制條例第2條第1項第2 款所規定之第二級毒品
    ，未經許可，不得轉讓；明知愷他命為第三級毒品，未經許
    可，亦不得轉讓。竟於民國（下同）95年4 月22日凌晨在舉
    行「轟趴」時，提供第二級毒品MDMA超過219顆（其中219顆
    總淨重64.2公克）、第三級毒品愷他命超過4小包（其中4小
    包總淨重 5.6 公克）、罐裝愷他命超過1罐（其中1 罐淨重
    11.1公克）置於桌上，以自行取用之方式，無償轉讓其他參
    與「轟趴」之人，而於同日4 時10分，在臺北市中山區○○
    ○路○段與農安街口經警查獲，並扣得用餘第二級毒品 MDMA
    219顆（總淨重64.2公克）、第三級毒品愷他命4小包（總淨
    重5.6公克）、罐裝愷他命1罐（淨重11.1公克）以及電子磅
    秤1臺及分裝夾鍊袋25只。
二、案經臺北市政府警察局中山分局報告偵辦。
    理  由
壹、有罪部分：
一、上開犯罪事實，業據被告甲○○於警詢、偵查、原審及本院
    審理時坦承不諱，其中第二級毒品部分，並有為警查獲如附
    表所示之土棕色藥錠、桃紅色藥錠及紫色藥錠各1 包。上開
    3 包藥錠經臺北市政府警察局中山分局初步檢驗結果，土棕
    色藥錠共11顆淨重3.3公克，桃紅色藥錠共119顆淨重33.5公
    克，紫色藥錠共89顆淨重27.4公克，經毒品反應初步檢測呈
    毒品反應，經本院送請台灣檢驗科技股份有限公司鑑定結果
    ，其中如附表編號1所示之土棕色藥錠1包共11顆，因鑑驗使
    用半顆0.126公克，如附表編號2所示之桃紅色藥錠1包共119
    顆，因鑑驗使用半顆0.152公克，如附表編號3所示之紫色藥
    錠1包共89顆，因鑑驗使用半顆0.161公克，均經以氣相層析
    質譜儀法檢驗，均確認檢出第二級毒品MDA 成分，未檢出第
    二級毒品MDMA成分，結果判定均呈MDMA類MDA 陽性反應，此
    有臺北市政府警察局中山分局查獲涉嫌毒品危害防制條例第
    毒品初步鑑驗報告書、扣案物品照片（見偵查卷第27、28頁
    ）及台灣檢驗科技股份有限公司95年10月3 日出具之濫用藥
    物檢驗報告3份在卷可憑。事證明確，至堪認定。
二、核被告所為，係犯毒品危害防制條例第8條第2款轉讓第二級
    毒品罪及同條第3 款轉讓第三級毒品罪；被告在「轟趴」場
    合，同時轉讓第二級毒品 MDA、第三級毒品愷他命無償供其
    他參加「轟趴」之人使用，係一行為觸犯數罪名，為想像競
    合犯，應從一重論以轉讓第二級毒品罪。
貳、不另為無罪諭知部分：
一、公訴意旨另以，被告甲○○基於意圖販賣而持有第二級毒品
    MDMA之犯意，於民國95年4 月間，在桃園縣桃園市藍調舞廳
    內，以每顆新臺幣（下同）170元至180元之價格，向真實姓
    名年籍不詳、綽號「小華」之成年男子購得第二級毒品MDMA
    共300 顆而持有之，除供己施用外（所涉施用第二級毒品
    MDMA部分另案偵辦），並意圖以每顆200 元之價格轉售牟利
    云云。
二、公訴人認被告涉有上述意圖販賣而持有第二級毒品罪嫌，無
    非係以被告警詢、偵查中所為自白，資為論據。
三、惟訊據被告堅詞否認有何意圖販賣而持有第二級毒品，辯稱
    ：扣案之毒品都是購入預備供己施用，並無於購入後而意圖
    販賣，亦未提供毒品給他人施用，其只是於朋友聚會時，將
    扣案第二、三級毒品放在桌上而已等語。
四、按犯罪事實應依證據認定之，無證據不得認定犯罪事實，刑
    事訴訟法第154條第2項定有明文。又認定不利於被告之事實
    ，須依積極證據，苟積極證據不足為不利於被告事實之認定
    時，即應為有利於被告之認定，更不必有何有利之證據；又
    所謂「積極證據足以為不利被告事實之認定」，係指據為訴
    訟上證明之全盤證據資料，在客觀上以達於通常一般之人均
    不致於有所懷疑，而得確信被告確曾犯罪之程度。若未達到
    此一程度，而有合理懷疑之存在時，即無從為被告有罪之判
    決（最高法院30年上字第816 號、76年台上字第4986號判例
    參照）。
五、經查：
  (一)按毒品危害防制條例第4條第1、2 項所謂販賣行為，不以販
    入後復行賣出為必要，祇要以營利意思之為目的，而有販入
    或賣出二者其一之行為，即足構成；行為人持有第一級或第
    二級毒品，有以主觀上營利售賣意圖而販入第一級或第二級
    毒品，其雖未及賣出，仍應論以販賣第一級或第二級毒品罪
    既遂罪責；或非以營利售賣意圖而販入，或因其他原因而持
    有第一級或第二級毒品，嗣起意圖利售賣，著手於販賣行為
    未及賣出，即應成立販賣第一級或第二級毒品未遂罪責；如
    非以營利售賣意圖而販入，或因其他原因而持有，嗣起意圖
    利售賣者，尚未著手於賣出行為，始成立意圖販賣而持有第
    一級或第二級毒品罪責，有最高法院90年度台上字第1898號
    判決意旨可資參照。從而毒品危害防制條例第5條第2項之意
    圖販賣而持有第二級毒品罪，與同條例第11條第2 項之持有
    第二級毒品罪，客觀之持有狀態並無二致，兩者之區別僅在
    於行為人以非營利售賣意圖販入，或因其他原因而持有後，
    主觀上是否「起意圖利販售」。惟前開二罪所侵害之社會法
    益輕重有別，且法定刑更有「處5 年以上有期徒刑，得併科
    新臺幣500萬元以下罰金」及「處2年以下有期徒刑、拘役或
    新臺幣3 萬元以下罰金」之懸殊差距，從而判斷行為人主觀
    上是否有圖利販售之意圖，自應審慎為之，始符合保障被告
    基本人權之法則。
  (二)雖95年4月22日第二次警詢筆錄第4頁（即偵查卷第12頁）記
    載被告供承：「當初我是貪圖便宜才一次購買。我曾有想販
    賣之意圖但未販售就被警方查獲。企圖想進價170元轉售200
    左右賺取差價還卡債。目前尚未有獲利。」等語，惟被告於
    自原審起即堅詞否認上開在臺北市政府警察局中山分局圓山
    派出所製作筆錄內容之真實性，並辯稱：該份警詢筆錄內容
    與其陳述不符等語。查：筆錄內所載之被告陳述與錄音或錄
    影之內容不符者，除有急迫情形外，其不符之部分，不得作
    為證據，刑事訴訟法第100條之1第2 項定有明文。而本案被
    告之第二次警詢筆錄錄音帶，經原審於95年8月3日播放勘驗
    結果，該錄音帶中並無警詢筆錄第4 頁（即偵查卷第16頁）
    第4至8行所載：「問：你因何要一次購買300 顆MDMA搖頭丸
    作何用途？是否有涉嫌販賣意圖？售價多少？淨賺多少？」
    、「答：「當初我是貪圖便宜才一次購買。我曾有想販賣之
    意圖但未販售就被警方查獲。企圖想進價170元轉售200左右
    賺取差價還卡債。目前尚未有獲利。」等問答，顯見該部分
    筆錄並非依被告陳述為記載，核諸前揭說明，被告之該部分
    警詢筆錄（即偵查卷第16頁第4行至第8行）於本件訴訟上自
    無證據能力。
  (三)又於第二次警詢時，警員問：「來，我問你喔，你那些毒品
    要做什麼用途？」被告稱：「是我自己吃，還有跟朋友一起
    玩，開趴用的」等語（見原審95年8月3日勘驗筆錄，原審卷
    第29頁）；於95年4 月22日檢察官第一次訊問時，檢察官問
    ：「為何購買這麼多MDMA（應為 MDA，下同）？」被告稱：
    「因為買的量多單價會比較便宜。」檢察官又問以：「有無
    想轉賣MDMA獲取差價之意？」被告答稱：「有。但只是心裡
    在想，沒付出行動也沒任何出售行為就被抓。」等語；於95
    年6月6日檢察官第二次訊問時，檢察官又問以：「警方查的
    MDMA是否你所有？」被告稱：「是。買多顆比較便宜，一顆
    100 多元。是我買的，分大家用，但沒有收錢。」檢察官再
    問以：「K他命4小包及罐裝的，是何人的？」被告稱：「是
    我的。都是跟MDMA一起吃的，施用的起迄時間也是一樣」檢
    察官復問以：「是否有販賣？」被告答稱：「我還在想，但
    沒有賣到就被警方抓到」等情。從而，依被告於警詢及偵查
    中所述情節，被告並非以營利販售之意圖販入前開 MDA，且
    對於嗣後欲以何種價格、方法、地點、販賣予何人、販賣之
    計畫與內容均付之闕如，則是否僅以「（問：有無想轉賣
    MDMA獲取差價之意）有。但只是心理在想」、「（問：是否
    有販賣）我還在想」等語即可認定被告自白其係「意圖販賣
    而持有」，實有疑義。
  (四)雖被告於偵查及原審準備程序期日供稱：於95年4 月15日買
    入如附表所示3 種藥錠共300顆，每種各100顆云云，而查獲
    扣案之第二級毒品MDA共219顆，惟查扣案如附表編號1、3所
    示第二級毒品MDA 土棕色藥錠、紫色藥錠分別為11顆及89顆
    ，數量雖分別低於100顆，然如附表編號2所示之桃紅色藥錠
    有119 顆，是被告之供述顯有瑕疵，是否可信，即有可疑。
    尚難因被告有瑕疵之供述，即遽認被告有轉讓第二級毒品犯
    行。又被告就扣案毒品用途雖曾供稱「是我自己吃，還有跟
    朋友一起玩，開趴用的」、「是我買的，分大家用」等語，
    於本院95年8月2日準備程序期日供述：於95年4 月16日，我
    在臺北縣五股鄉泰皇汽車旅館有放搖頭丸在桌上，印象中陳
    宥成、許志偉、許書毓、方建文有將我放在桌上的搖頭丸拿
    去使用等語，惟證人許書毓、方建文於本院審理時均具結證
    稱：於95年4 月16日，並未與被告共同參加泰皇汽車旅館的
    舞會，也沒有施用或受讓被告所提供之搖頭丸等語（見本院
    95年10月4日審判筆錄第3頁、96年1月17日審判筆錄第 2至3
    頁），核與被告上開自白顯不相符，另證人陳宥成部分，已
    經檢察官撤回傳喚之聲請，而證人許志偉則因年籍資料無法
    特定而未能傳喚。是關於公訴人起訴被告轉讓第二、三級毒
    品部分，除被告自白外，尚乏積極證據足證被告轉讓第二、
    三級毒品犯行，尚難僅憑被告此部分自白即為不利被告之認
    定。
  (五)另被告所持有如附表所示之第二級毒品MDA 藥錠合計淨重達
    64.2公克，固數量不可謂不多，然由於「轟趴」者眾，且欲
    盡興，無所節制，用量必多，故本件不能以持有數量多少推
    論被告即有販賣之意圖。
  (六)至公訴人引用被告於第二次警詢時自承積欠卡債（見偵查卷
    第12頁第7、8行）等語及財團法人金融聯合徵信中心之徵信
    資料，認被告於購買毒品時，已身陷卡債之泥淖，而無力支
    付信用卡之刷卡支出，以致於95年6 月起即有多達17張信用
    卡因未繳納款項而遭強制停卡，惟查經本院勘驗第二次警詢
    錄音帶結果，並無該次筆錄第4頁（即偵查卷第12頁）第8至
    12行之問答內容，已如前述；且查被告所申請之信用卡雖自
    95年4月間起延滯未繳款，並自95年5月間起陸續遭強制停卡
    月，固有財團法人金融聯合徵信中心之徵信資料、英商渣打
    銀行股份有限公司臺北分公司函、中國信託商業銀行陳報狀
    、臺灣新光商業銀行股份有限公司函、永豐信用卡股份有限
    公司、聯邦商業銀行函、日盛國際商業銀行股份有限公司信
    用卡事業處函、花旗銀行臺北分行函、台灣美國運通國際股
    份有限公司函在卷可憑，惟此僅能證明被告支出大於收入，
    經濟困窘，亦不足以證明被告有販賣第二級毒品之意圖及無
    償轉讓第二、三級毒品犯行。
  (七)綜上所述，公訴人所舉證據均不足以使本院為被告有意圖販
    賣而持有第二級毒品犯行之確信。此外，復查無其他積極證
    據足證被告確有公訴人所指上開犯行，此部分被告被訴犯罪
    ，不能證明。
  (八)本案被告查係在「轟趴」場合，同時轉讓第二級毒品 MDA、
    第三級毒品愷他命無償供其他參加「轟趴」之人使用，係一
    行為觸犯數罪名之想像競合犯，屬裁判上一罪，故此部份即
    不另為無罪之諭知，併予敘明。
參、原審認關於第二級毒品部分，上訴人即被告係犯持有第二級
    毒品罪；其他部分，無罪，有所違誤。公訴人上訴意旨認原
    審諭知上訴人即被告被訴轉讓第三級毒品無罪之判決不當，
    以及原判決未論上訴人即被告意圖販賣第二級毒品、轉讓第
    二級毒品罪，亦有未當云云，固未盡可取，為原判決既有可
    議，即屬不可維持，本院自應將原判決撤銷改判。原審酌被
    告利用「轟趴」場合，大量轉讓第二級、第三級毒品，目無
    法紀又傳播者眾，危害自屬鉅大等一切情狀，處以如主文所
    示之刑，并諭知易刑之折算標準，以資懲儆。扣案之第二級
    毒品併依法沒收銷毀之。
據上論斷，應依刑事訴訟法第369條第1項前段、第364條、第299
條第1項前段，刑法第42條第3項，毒品危害防制條例第8條第2、
3款、第18條第1項前段，判決如主文。
本案經檢察官吳慧蘭到庭執行職務。
中　　華　　民　　國　　96　　年　　5 　　月　　23　　日
                　刑事第五庭　審判長法　官　吳　敦
                                　　法　官　張傳栗
                                　　法　官　陳祐治
以上正本證明與原本無異。
如不服本判決，應於收受送達後十日內向本院提出上訴書狀，其
未敘述上訴之理由者並得於提起上訴後十日內向本院補提理由書
（均須按他造當事人之人數附繕本）。
                                　　書記官　蔡慧娟
中　　華　　民　　國　　96　　年　　5 　　月　　23　　日
附錄：本案論罪科刑法條全文
毒品危害防治條例第 8 條：
轉讓第一級毒品者，處一年以上七年以下有期徒刑，得併科新臺
幣一百萬元以下罰金。
轉讓第二級毒品者，處六月以上五年以下有期徒刑，得併科新臺
幣七十萬元以下罰金。
轉讓第三級毒品者，處三年以下有期徒刑，得併科新臺幣三十萬
元以下罰金。
轉讓第四級毒品者，處一年以下有期徒刑，得併科新臺幣十萬元
以下罰金。
前四項之未遂犯罰之。
轉讓毒品達一定數量者，加重其刑至二分之一，其標準由行政院
定之。
